【裁判字號】    97,訴,2526
【裁判日期】    970804
【裁判案由】    毒品危害防制條例
【裁判全文】
臺灣板橋地方法院刑事判決              97年度訴字第2526號
公  訴  人  臺灣板橋地方法院檢察署檢察官
被      告  甲○○
上列被告因違反毒品危害防制條例案件，經檢察官提起公訴（九
十七年度毒偵字第三八○七號），被告於本院行準備程序中，就
被訴事實為有罪之陳述，經本院合議庭裁定由受命法官獨任進行
簡式審判程序審理，並判決如下：
    主  文
甲○○施用第一級毒品，累犯，處有期徒刑捌月，扣案之注射針
筒柒支沒收。
    事  實
一、甲○○(一)前因施用毒品案件，分別經依本院以先後二次裁定
    送觀察、勒戒後，均認無繼續施用毒品之傾向，於民國八十
    七年十一月二十三日、八十九年四月二十九日執行完畢釋放
    ，由臺灣板橋地方法院檢察署檢察官分別於以八十七年度偵
    字第二四○六一號、以八十八年度毒偵字第二七七二號為不
    起訴處分確定。(二)復因施用第一級、第二級毒品案件，經本
    院以九十三年度簡字第三四一二號判決分別判處有期徒刑六
    月、四月，應執行有期徒刑九月確定，於九十三年十二月六
    日易科罰金執行完畢。(三)因竊盜、搶奪案件，經本院以九十
    四年度訴字第二三五二號判決判處有期徒刑三月、一年二月
    應執行有期徒刑一年三月，嗣經本院以九十六年度聲減字第
    八一八號裁定減刑後，於九十六年七月十六日執行完畢（構
    成累犯）。詎仍不知悔改，亦未戒除毒癮，復基於施用第一
    級毒品海洛因之犯意，於九十七年四月十三日某時許，在位
    於臺北縣三重市○○街五八巷一弄三號二樓住處內，以注射
    針筒施用第一級毒品海洛因一次。嗣於翌日（十四日）十七
    時三十分許，在臺北縣三重市○○街五八巷一弄三號為警查
    獲，經甲○○自願同意搜索，並當場起獲注射針筒七支、金
    飾一條（所涉竊盜部分，另案偵辦），嗣經警採集其尿液檢
    體送請鑑驗，結果呈鴉片類陽性反應，始悉上情。
二、案經臺北縣政府警察局三重分局報告臺灣板橋地方法院檢察
    署檢察官偵查起訴。
    理  由
一、訊據被告甲○○對於上開施用第一級毒品之犯罪事實坦承不
    諱，其為警採集尿液送驗，呈海洛因代謝物嗎啡類陽性反應
    ，有臺北縣政府警察局三重分局查獲毒品案件被移送人姓名
    、代碼對照表及臺灣檢驗科技股份有限公司九十七年五月二
    日出具之編號ＣＨ／２００８／４０５４８號濫用藥物尿液
    檢驗報告各一紙可參，復有扣案之注射針筒七支足佐，被告
    自白核與事實相符。
二、按毒品危害防制條例於九十二年七月九日修正公布，自九十
    三年一月九日施行，其中第二十條、第二十三條將施用毒品
    之刑事處遇程序，區分為「初犯」及「五年內再犯」、「五
    年後再犯」。依其立法理由之說明：「初犯」，經觀察、勒
    戒或強制戒治後，應為不起訴處分或不付審理之裁定；經觀
    察、勒戒或強制戒治執行完畢釋放後，「五年內再犯」者，
    因其再犯率甚高，原實施之觀察、勒戒及強制戒治既已無法
    收其實效，爰依法追訴或裁定交付審理。至於經觀察、勒戒
    或強制戒治執行完畢釋放後，「五年後再犯」者，前所實施
    之觀察、勒戒或強制戒治已足以遮斷其施用毒品之毒癮，為
    期自新及協助其斷除毒癮，仍適用「初犯」規定，先經觀察
    、勒戒或強制戒治之程序。從而依修正後之規定，僅限於「
    初犯」及「五年後再犯」二種情形，始應先經觀察、勒戒或
    強制戒治程序。倘被告於五年內已再犯，經依法追訴處罰，
    縱其第三次（或第三次以上）再度施用毒品之時間，在初犯
    經觀察、勒戒或強制戒治執行完畢釋放五年以後，已不合於
    「五年後再犯」之規定，且因已於「五年內再犯」，顯見其
    再犯率甚高，原實施觀察、勒戒或強制戒治，已無法收其實
    效，即應依該條例第十條處罰。被告有事實欄所述之觀察勒
    戒執行紀錄，於觀察勒戒執行完畢釋放後五年內於九十三年
    四月間施用第一級毒品、第二級毒品，經本院以九十三年度
    簡字第三四一二號判決判處有期徒刑六月、四月，應執行有
    期徒刑九月確定，有上開判決書列印本、臺灣高等法院被告
    前案紀錄表可參。被告於觀察勒戒完畢釋放後五年內再犯施
    用毒品之犯行，且經判刑確定，竟再施用第一級、第二級毒
    品因而為警查獲，即非屬毒品危害防制條例第二十條第三項
    所定「五年後再犯」之情形，檢察官逕行起訴，要無不合。
三、查海洛因為毒品危害防制條例第二條第二項第一款明定之第
    一級毒品，不得持有、施用。核被告甲○○所為，係犯毒品
    危害防制條例第十條第一項之罪。其施用海洛因前持有海洛
    因之低度行為，應為施用之高度行為所吸收，不另論罪。被
    告有事實欄所述之論罪科刑紀錄，有臺灣高等法院被告前案
    紀錄表一份可參，其受有期徒刑執行完畢五年內故意再犯本
    件有期徒刑以上之罪，為累犯，依刑法第四十七條第一項規
    定加重其刑。爰審酌被告經觀察勒戒仍無法戒除施用毒品之
    惡習，衡其素行、犯罪之動機、目的、手段、品行及坦承犯
    行之犯罪後態度等一切情狀，量處如主文所示之刑，以玆儆
    懲。扣案之注射針筒七支，為被告所有供其施用第一級海洛
    因所用之物，業據其自承在卷，依刑法第三十八條第一項第
    二款規定宣告沒收。
據上論斷，應依刑事訴訟法第二百七十三條之一第一項、第二百
九十九條第一項前段，毒品危害防制條例第十條第一項、第二十
三條第二項，刑法第十一條前段、第四十七條第一項、第三十八
條第一項第二款，判決如主文。
本件經檢察官顏妃琇到庭執行職務。
中    華    民    國    97    年    8     月    4     日
                  刑事第八庭    法  官  絲鈺雲
上列正本證明與原本無異。
如不服本判決，應於判決送達後十日內敘明上訴理由，向本院提
出上訴狀（應附繕本），上訴於臺灣高等法院。
                                書記官  周玉茹
中    華    民    國    97    年    8     月    4     日
附錄本案論罪科刑法條全文
毒品危害防制條例第十條
施用第一級毒品者，處六月以上五年以下有期徒刑。
施用第二級毒品者，處三年以下有期徒刑。


司法院資訊處製作；財團法人民間司法改革基金會備份。
